【裁判字號】    97,訴,221
【裁判日期】    970924
【裁判案由】    偽造文書等
【裁判全文】
臺灣臺南地方法院刑事判決               97年度訴字第221號
公  訴  人  臺灣臺南地方法院檢察署檢察官
被      告  丙○○原名黃淑燕.
上列被告因偽造文書等案件，經檢察官提起公訴（97年度偵字第
1092號），被告於本院準備程序中就被訴事實為有罪之陳述，經
本院合議庭裁定由受命法官獨任進行簡式審判程序，判決如下：
    主  文
丙○○竊盜，累犯，處罰金新臺幣伍千元，如易服勞役，以新臺
幣壹仟元折算壹日；又行使偽造私文書，足以生損害於公眾及他
人，累犯，處有期徒刑參月，如易科罰金，以新臺幣壹仟元折算
壹日，偽造之「丁○○」署押拾貳枚均沒收；又依法逮捕之人脫
逃，累犯，處有期徒刑參月，如易科罰金，以新臺幣壹仟元折算
壹日。應執行有期徒刑肆月，如易科罰金，以新臺幣壹仟元折算
壹日，偽造之「丁○○」署押拾貳枚均沒收之。
    事實及理由
一、丙○○前因違反毒品危害防制條例案件，經臺灣高雄地方法
    院94年訴字第391號判決判處有期徒刑8月確定，甫於民國95
    年8月9日縮刑期滿而執行完畢。詎其猶不知悔改，(一)基於為
    自己不法所有之意圖，於96年12月13日上午10時30分許，騎
    乘車號GXJ-07 3號重型機車，行經臺南縣玉井鄉○○村○○○段地號592號之農地時，見四下無人，遂徒手竊取甲○○
    栽種之番石榴（芭樂）10餘顆（共重8.5台斤，價值約新台
    幣255元）欲供己食用，適經甲○○當場發現而報警處理，
    並經警當場於丙○○上開機車置物箱內查獲其所竊之上開番
    石榴。(二)丙○○為警攜回臺南縣警察局玉井分局製作調查筆
    錄，為避免遭警察發覺其有施用毒品前科而另予採尿送驗，
    乃基於行使偽造文書及偽造署押之犯意，冒用其姊丁○○之
    名應訊，並接續在警訊筆錄及扣押物品目錄表上，偽造丁○○之署押2枚並按捺指印4枚，復在被告權利告知書、逮捕通
    知書本人聯、逮捕通知書親屬聯等私文書上，偽造丁○○之
    署押3枚及按捺指印3枚（均詳如附表），偽造上開被告權利
    告知書等私文書，並交付員警，表示已了解其權利及經依法
    逮捕之意，足生損害丁○○及司法機關對刑事案件處理之正
    確性。(三)嗣丙○○經警依法逮捕並上手銬，於臺南縣警察局
    玉井分局調查上開竊盜案件時，黃思函竟基於脫逃之犯意，
    利用承辦員警顏世澤不注意之際，自行掙脫鐐銬逃逸，員警
    顏世澤發現後，乃立即通報警網並予追捕，而於96年12月13
    日17時50分許，為員警在臺南縣玉井鄉玉井大橋上發現，丙○○為抗拒員警之解送，不慎跌落玉井大橋下，而為警再予
    捕獲。
二、上開犯罪事實之證據：
（一）被告於警詢、檢察官偵查中，及本院審理時之自白。
（二）證人即被害人甲○○、丁○○之證述。
（三）卷附臺南縣警察局玉井分局96年12月13日13時20分調查筆
      錄、權利告知書、扣押物品目錄表、逮捕通知書本人聯、
      逮捕通知書親屬聯各1份、員警顏世澤、買正一之職務報
      告各1份、及扣案物品照片5幀、被告丙○○受傷照片19
      幀。
三、按刑法上之偽造署押罪，係指單純偽造簽名、畫押而言，若
    在制式之書類上偽造他人簽名，已為一定意思表示，具有申
    請書或收據等類性質者，則係犯偽造文書罪（最高法院85
    年度台非字第146號判決意旨參照）。核被告上開所為，分
    別係犯刑法第320條第1項之竊盜罪，同法第216條、第210條
    行使偽造私文書罪，及第161條第1項之脫逃罪。被告於警訊
    筆錄、扣押物品目錄，及權利告知等文書多次偽造丁○○之
    簽名、按捺指印，並在緊接的時間將偽造署押之權利告知書
    、逮捕通知書各聯交付員警之各行為，均屬基於一犯意及侵
    害各單一法益之接續行為，而屬單純一罪；且偽造署押屬偽
    造私文書之部分行為，而偽造私文書低度行為，復為行使偽
    造私文書之高度行為所吸收，均不另論罪。又被告所為竊盜
    、行使偽造私文書，及脫逃三罪間，犯意各別，行為互殊，
    應分論併罰。另被告有如事實欄所載之違反毒品危害防制條
    例前科紀錄，甫於95年8月9日縮刑期滿執行完畢，有臺灣高
    等法院被告前案紀錄表在卷可參，其於受有期徒刑執行完畢
    後5年內故意再犯本件各有期徒刑以上之各罪，均為累犯，
    均應依法加重其刑。爰審酌被告竊取番石榴食用，以及為脫
    免刑責之犯罪動機、手段、所生危害，又因脫逃不慎跌落橋
    下，受有多處骨折及脾臟撕裂傷併出血等傷害（本院卷第53
    頁診斷證明書），已付出相當代價，受有教訓等一切情況，
    分別量處如主文所示之刑，併諭知易服勞役、易科罰金之折
    算標準，及定其應執行刑與諭知易科罰金之折算標準。至附
    表所示偽造之「丁○○」署押（含署名及指印）共12枚，依
    刑法第219條規定，均應宣告沒收。
據上論斷，應依刑事訴訟法第273條之1第1項、第299條第1項前
段、第310條之2、第454條，刑法第320條第1項、第216條、第
210條、第161條第1項、第42條第3項、第41條第1項前段、第47
條第1項、第51條第5款、第219條，刑法施行法第1條之1，判決
如主文。
本案經檢察官乙○○到庭執行職務
中    華    民    國    97    年    9     月    24    日
                  刑事第十二庭  法  官  魏玉英
以上正本證明與原本無異。
如不服本判決應於收受本判決後10日內向本院提出上訴書狀，並
應敘述具體理由。如未敘述上訴理由者，應於上訴期間屆滿後20
日內向本院補提理由書狀（均須按他造當事人之人數附繕本）「
切勿逕送上級法院」。
                                書記官  曾盈靜
中    華    民    國    97    年    9     月    24    日
附表：
┌───┬───────┬─────┬─────┐
│編  號│文      件    │偽簽「黃郁│偽捺「黃郁│
│      │              │晴」署名  │晴」指印  │
├───┼───────┼─────┼─────┤
│1     │臺南縣警察局玉│1枚       │3枚       │
│      │井分局96年12月│          │          │
│      │13日13時20分之│          │          │
│      │調查筆錄1份   │          │          │
├───┼───────┼─────┼─────┤
│2     │臺南縣警察局玉│1枚       │1枚       │
│      │井分局扣押物品│          │          │
│      │目錄表1份     │          │          │
├───┼───────┼─────┼─────┤
│3     │權利告知書    │1枚       │1枚       │
├───┼───────┼─────┼─────┤
│4     │逮捕通知書本人│1枚       │1枚       │
│      │聯1份         │          │          │
├───┼───────┼─────┼─────┤
│5     │逮捕通知書親屬│1枚       │1枚       │
│      │聯1份         │          │          │
├───┴──┬────┴─────┴─────┤
│合        計│12枚                            │
└──────┴────────────────┘
附錄本案論罪科刑法條全文
中華民國刑法第320條
意圖為自己或第三人不法之所有，而竊取他人之動產者，為竊盜
罪，處5年以下有期徒刑、拘役或5百元以下罰金。
意圖為自己或第三人不法之利益，而竊佔他人之不動產者，依前
項之規定處斷。
前二項之未遂犯罰之。
中華民國刑法第210條
偽造、變造私文書，足以生損害於公眾或他人者，處5年以下有
期徒刑。
中華民國刑法第216條
行使第210條至第215條之文書者，依偽造、變造文書或登載不實
事項或使登載不實事項之規定處斷。
中華民國刑法第161條
依法逮捕、拘禁之人脫逃者，處1年以下有期徒刑。
損壞拘禁處所械具或以強暴脅迫犯前項之罪者，處5年以下有期
徒刑。
聚眾以強暴脅迫犯第一項之罪者，在場助勢之人，處3年以上10
年以下有期徒刑。首謀及下手實施強暴脅迫者，處5年以上有期
徒刑。
前三項之未遂犯，罰之。


司法院資訊處製作；財團法人民間司法改革基金會備份。
